最高法院刑事判決　　　　　　　　　　　　　　　八十八年度台上字第六五七九號
　　上　訴　人　甲○○
　　選任辯護人　呂傳勝律師
右上訴人因過失致人於死案件，不服台灣高等法院中華民國八十六年九月十七日第二
審更審判決（八十五年度重上更(三)字第一八九號，起訴案號：台灣桃園地方法院檢察
署八十二年度偵字第七三八二號），提起上訴，本院判決如左：
    主  文
上訴駁回。
    理  由
按刑事訴訟法第三百七十七條規定，上訴於第三審法院，非以判決違背法令為理由，
不得為之。是提起第三審上訴，應以原判決違背法令為理由，係屬法定要件。如果上
訴理由狀並未依據卷內訴訟資料，具體指摘原判決不適用何種法則或如何適用不當，
或所指摘原判決違法情事，顯與法律規定得為第三審上訴理由之違法情形，不相適合
時，均應認其上訴為違背法律上之程式，予以駁回。本件上訴人甲○○上訴意旨略稱
：(一)、被害人李興發之機車車尾完整無損，如上訴人之機車，有追撞李興發之機車，
何以其車尾完整無損，足證原判決認定上訴人之機車追撞同向在前行駛之李興發機車
，違反論理法則。(二)、如被害人廖寶全之機車由大園往桃園方向行駛，則上訴人之機
車左斜四十五度猛烈衝撞廖寶全之機車後同時倒地，如何能再度衝撞同方向在前之李
興發之機車。故原判決認定上訴人先擦撞對向廖寶全之機車使其人車倒地，再右閃追
撞前面李興發之機車，使李興發人車倒地等情，其判斷違反經驗法則。(三)、如依原判
決認定上訴人之機車先對撞廖寶全之機車後，再追撞在前之李興發之機車之情節，則
上訴人之機車應僅車前全毀，但上訴人之機車車前、車尾均全毀稀爛，亦可證明原判
決之認事違反經驗法則及論理法則。(四)、李興發與廖寶全二人之機車倒地位置相距有
三十六點五公尺，如依證人呂理鐘所述三機車同時倒地，何以李興發之機車未遺任何
「刮痕」，卻遺有李興發遭逃逸車輛輾壓後之二十六點二公尺之皮膚「拖痕」，原審
就此疑點未深入查證，率予判決，自屬違法。(五)、如上訴人以超過六十公里之時速對
撞廖寶全之機車致廖某倒地當場死亡，其撞擊力應異常強烈，惟上訴人及後載之李訓
財僅受輕傷而未當場死亡或受重傷，足以證明原判決認事違反經驗法則。(六)、台灣省
車輛行車事故覆議鑑定委員會鑑定結果，認定「前一階段：上訴人酒後駕駛重機車未
靠右超速行駛，擦撞對向廖寶全機車左側人車倒地，復又右閃追撞前方李興發機車為
肇事因素，廖寶全、李興發均無肇事因素。後一階段：不明紅色小客車急駛經過輾壓
已經被肇事倒地之李興發為肇事原因；李興發無肇事因素。」，其鑑定意見並未對前
述五項違反經驗及論理法則之事項做合理說明，該鑑定意見不足採信。原審於民國八
十三年二月四日下午二時三十分開調查庭後，函請台灣省車輛行車事故覆議鑑定委員
會鑑定肇事責任，嗣原審接獲該會覆函後，即於八十三年六月八日上午九時五十分進
行辯論，未另行調查其他必要之證據以期發現真實，顯係以上開鑑定報告作為判決之
唯一證據，亦屬違法。(七)、如認上訴人仍有刑責，請審酌上訴人已於八十六年十一月
二十一日與被害人家屬和解賠償損害，請為緩刑之諭知等語。
惟查證據之取捨及其證明力之判斷，屬於事實審法院之職權，苟其所為之判斷，並不
違背經驗法則及論理法則，即不能任意指為違背法令。又認定犯罪事實所憑之證據，
並不以直接證據為限，間接證據亦包括在內。審理事實之法院綜合卷內之直接、間接
證據，本於推理作用，於通常一般之人均不致有所懷疑，得確信其為真實之程度者，
即非不得據之為有罪之認定。本件原判決認定上訴人甲○○有原判決事實欄所記載之
過失致人於死犯行，係以上訴人於警訊時供稱於八十二年四月十八日凌晨約二時三十
分許，駕駛機車後載其弟李訓財，由桃園往大竹方向行駛。在桃園市○○路一三○八
號前發生車禍，不知是與他車相撞或被別人撞上，車禍發生後有感覺好像有人被車輾
過等語。目擊證人呂理鐘於檢察官偵訊時證稱：伊係華成電子公司之職員，事發時，
伊剛好要出去買東西，一開門即聽到「碰」的一聲，看到三台機車倒在地上，約過五
分鐘，有一台往大園方向行駛之紅色小客車飛快的壓過左側路中心的李興發，肇事後
該車未停即逃逸等語。呂理鐘於第一審又證稱：伊在停車處牽車時，聽到碰撞聲，在
該處看不到車禍發生處，伊將車牽到大馬路時才發動，到車禍地點時，看到三部機車
均倒在地上，模糊中似乎有一人站著，另一人不清楚，經過約二、三分鐘，看到一部
自用小客車由桃園往大園方向行駛，先碰到上訴人之機車，再往前撞到第二部機車，
並壓到一個人等語。呂理鐘於原審復證稱：車禍發生時下毛毛雨，天色很暗，且肇事
小客車車速很快，無法注意行人，無法避免撞到等語。而依相驗筆錄所載，現場遺留
ＮＩＳＳＡＮ之標誌，足見該小客車為ＮＩＳＳＡＮ廠牌。又處理現場之警員王信主
於第一審證稱：廖寶全之機車是往桃園方向，人則在現場圖Ａ處，李興發在現場圖Ｂ
之附近，人已被壓，上訴人之機車在現場圖Ｃ所標地點，警方至現場時，先看到廖寶
全，上訴人與李訓財則有一人受傷較重，其中一人扶著另一人，在機車之對向位置上
，上訴人等先說是搭計程車前往現場，後因車禍，人才飛出來，計程車已走云云，後
來找到其等之機車，上訴人等先改稱機車是李訓財所騎，嗣始稱係上訴人所騎，上訴
人之機車全毀，只剩鋼殼，其他部分已散落，當時上訴人之機車在樹旁，樹無撞擊痕
跡，當時天氣不好，視線很差等語。王信主於原審亦證據現場沒有商家，已離開桃園
市區，燈光亮度不清楚，那天下著毛毛雨等語。本件車禍經送台灣省車輛行車事故覆
議鑑定委員會鑑定肇事責任結果，認定前一階段係上訴人酒後駕駛機車未靠右行駛，
擦撞對向廖寶全之機車左側，致廖某人車倒地，上訴人復又右閃追撞前方李興發之機
車，為肇事原因，廖寶全、李興發均無肇事因素。後一階段係不明紅色小客車急駛經
過輾壓已經被撞倒地之李興發為肇事原因，李興發無肇事因素等情。有該會函在卷可
憑。按汽車在同一車道行駛時，除超越前車外，後車與前車之間應保持隨時可以煞停
之距離；又汽車交會時相互之間隔，不得少於半公尺；汽車行駛時，駕駛人應注意車
前狀況，並隨時採取必要之安全措拖，道路交通安全規則第九十四條第一項、第三項
、第一百條第五款分別定有明文。本件肇事地點為劃有分向線之二線道，廖寶全人車
均倒在其車道內靠近中心線附近，機車左側毀損，足見上訴人會車時，未靠右行駛及
保持安全間隔，致擦撞廖寶全之機車，且其又追撞前面李興發之機車，係因未保持安
全距離，依當時情狀，又無不能注意之情事，以致肇事，自難辭其過失責任。而廖寶
全、李興發均係因本件車禍而受傷，廖寶全因而腦挫傷，李興發因而顱內出血，均當
場死亡，復經檢察官督同法醫師相驗屬實，有驗斷書、相驗屍體證明書附卷可稽。李
興發雖係被不明小客車輾壓死亡，但事發時係凌晨，下毛毛雨，視線極差，李興發係
被上訴人追撞後躺在快車道上無法逃離，以致被小客車輾過，依當時情況，被害人之
被小客車輾壓為不可避免之事，故被害人二人之死亡均與上訴人之過失有相當之因果
關係等證據，予以綜合判斷，認上訴人成立刑法第二百七十六條第一項之過失致人於
死罪，依想像競合犯規定從一重處斷，於法定刑內量處其刑，已詳其所憑之證據及
認定之理由。並指駁說明上訴人所辯其無過失云云，何以係卸責之詞，不足採信，甚
詳。從形式上觀察，並無違背法令之情形存在。查原判決並未認定上訴人追撞李興發
之機車時，係撞擊李興發之機車車尾，亦未認定上訴人之機車與廖寶全之機車相擦撞
時，係呈四十五度角度擦撞，復未認定上訴人以超過六十公里之時速騎車。上訴意旨
以上開原判決未認定之事實指摘原判決認事採證違背經驗法則及論理法則，自非依據
卷內資料執為指摘之適法第三審上訴理由。原判決以上訴人之機車擦撞及追撞被害人
之機車後，又被不明小客車撞及，致只剩鋼殼，其他部分均已散落。故尚難以其機車
已全毀而謂上訴人未擦撞及追撞被害人之機車。李興發之機車縱未留下倒地刮痕，亦
難據此為有利上訴人之認定。原審未予調查如何倒地之枝節問題，並無違法，況上訴
人亦未曾聲請調查此問題。上訴意旨謂有調查未盡之違誤，顯非依卷內資料執為指摘
，亦非合法之上訴理由。又原判決已詳認定上訴人犯罪所憑之證據及其認定之理由
，且並非僅憑台灣省車輛行車事故鑑定委員會之鑑定意見認定上訴人犯罪。而原審係
於八十六年九月十日審理，並於八十六年九月十七日宣判。上訴意旨謂原審於接獲前
開鑑定報告後，即於八十三年六月八日上午，進行辯論，且以該鑑定報告作為判決之
唯一證據云云，自有誤會，殊非適法之第三審上訴理由。是上訴意旨指摘原判決違法
情事，衡以上開說明，顯屬違背法律上之程式，應予駁回。又本件既應從程序上駁回
上訴，則上訴人所提出於原審判決後始成立之和解筆錄影本並請宣告緩刑，即無從斟
酌，併此指明。本件雖屬刑事訴訟法第三百七十六條第一款所列之案件，惟於修正刑
事訴訟法施行前，原得上訴於第三審法院，且已繫屬於法院，依刑事訴訟法第五條第
一項規定，仍應依施行前之法定程序終結之，附此明。
據上論結，應依刑事訴訟法第三百九十五條前段，判決如主文。
中      華      民      國    八十八    年      十一    月      十八    日
                              最高法院刑事第九庭
                                  審判長法官  張  信  雄
                                        法官  賴  忠  星
                                        法官  張  清  埤
                                        法官  陳  東  誥
                                        法官  張  春  福
      右正本證明與原本無異
                                              書  記  官
中      華      民      國    八十八    年      十一    月    二十三    日
